ACORDAO-COMPLETO-2355678

ACÓRDÃO 4477/2019 ATA 22/2019 - SEGUNDA CÂMARA

VISTOS, relatados e discutidos estes autos referentes a Embargos de Declaração opostos ao Acórdão 1238/2019-TCU-Segunda Câmara (Relação 3/2019 do Gabinete deste Relator, relativo ao processo TC-Processo 001.412/2000-8, em apenso ao processo principal TC-Processo 375.207/1997-0) , por parte da Sra. Marlene Natividade Soares de Oliveira, ex-Presidente do Conselho Regional de Enfermagem no Estado de Minas Gerais - Coren/MG.
ACORDAM os Ministros do Tribunal de Contas da União, reunidos em sessão da 2ª Câmara, ante as razões expostas pelo Relator, em:
9.1. com fundamento nos arts. 32, inciso II, e 34 da Lei 8.443/1992, conhecer dos Embargos de Declaração opostos pela Sra. Marlene Natividade Soares de Oliveira, para, no mérito, negar-lhes provimento, mantendo-se inalterado o Acórdão 1238/2019-TCU-Segunda Câmara (Relação 3/2019 do Gabinete deste Relator) ;
9.2. dar ciência deste Acórdão à embargante.

Embargos de Declaração opostos contra o Acórdão 1.238/2019  2ª Câmara, segundo o qual peça anteriormente apresentada pela embargante foi recebida como mera petição, negando-se a ela seguimento.

Segunda Câmara

Conselho Regional de Enfermagem de Minas Gerais - Coren/MG.

3. Entidade: Conselho Regional de Enfermagem de Minas Gerais - Coren/MG.

13.1. Ministros presentes: Ana Arraes (Presidente), Aroldo Cedraz e Raimundo Carreiro.
13.2. Ministro-Substituto convocado: Augusto Sherman Cavalcanti.
13.3. Ministros-Substitutos presentes: Marcos Bemquerer Costa (Relator) e André Luís de Carvalho.

ACORDAO-COMPLETO-2381541

Acórdão de Relação 13905/2019 - Primeira Câmara

Acórdão de Relação

Primeira Câmara

MARCOS BEMQUERER

da Prestação de Contas Simplificada do Conselho Regional de Enfermagem no Estado de Minas Gerais - Coren/MG relativa ao exercício de 1996, a qual foi apreciada por intermédio do Acórdão 3079/2003-TCU-Primeira Câmara, segundo o qual, entre outras providências, foram julgadas irregulares as contas da Sra. Marlene Natividade Soares de Oliveira, ex-Presidente do Coren/MG, em razão das constatações indicadas na Tomada de Contas Especial objeto do TC-Processo 001.412/2000-8, em apenso.
2.	Os mencionados autos apensados a este principal se referem à apuração de irregularidades na gestão de 1996 do Conselho Regional. Foram identificados gastos indevidos atinentes à mudança da sede do Conselho e à aquisição de passagem aérea internacional, assim como pagamentos por serviços de terceiros, sem amparo legal, todos sob a responsabilidade da Sra. Marlene Natividade Soares de Oliveira.
3.	Visando a contextualizar a presente fase processual e os fatos a ela anteriores, transcrevo excertos da instrução técnica contida à peça 25: 
"3.	Conforme decidido no Acórdão 376/2002-TCU-Segunda Câmara [Relator Valmir Campelo], nos autos da Tomada de Contas Especial TC-Processo 001.412/2000-8 (peça 7, p. 17-18) , a Sra. Marlene Natividade Soares de Oliveira (CPF XXX.853.746-XX) , ex-Presidente do Coren/MG, foi condenada em débito a ser recolhido aos cofres do Conselho Regional as quantias abaixo discriminadas:
	Débito
	Data
	Débito
	Data

	       5,48
	25/5/1995
	     11,50
	9/6/1995

	       5,00
	30/5/1995
	   607,64
	12/6/1995

	       4,00
	30/5/1995
	   759,23
	15/6/1995

	   150,00
	31/5/1995
	   128,00
	16/6/1995

	     66,00
	31/5/1995
	     11,90
	16/6/1995

	   215,68
	2/6/1995
	       2,60
	16/6/1995

	       5,00
	2/6/1995
	     12,50
	16/6/1995

	     10,00
	2/6/1995
	   486,00
	19/6/1995

	     36,00
	4/6/1995
	3.300,00
	19/6/1995

	1.030,00
	5/6/1995
	     53,00
	20/6/1995

	     73,00
	5/6/1995
	     20,00
	20/6/1995

	     12,50
	8/6/1995
	1.250,00
	27/3/1996

			2.400,00
	15/7/1996

4. 	O mesmo acórdão, no seu item 8.5, determinou o apensamento do TC-Processo 001.412/2000-8 a estas contas, para exame em conjunto e em confronto. 
5.	Conforme se verifica na peça 7 (p. 18) destes autos, o Coren/MG informou que a Sra. Marlene Natividade recebe proventos de aposentadoria como ex-servidora docente da Escola de enfermagem da Universidade Federal de Minas Gerais - UFMG, o que possibilitaria que este Tribunal determinasse o desconto integral ou parcelado da dívida nos vencimentos da responsável.
6. 	Diante dessas informações, esta unidade técnica propôs (peça 7, p. 23) que fosse determinada à UFMG a adoção de providências no sentido de promover o desconto nos vencimentos da responsável, Sra. Marlene Natividade Soares de Oliveira (Matrícula Siape 0321234) , do débito que lhe foi atribuído, observados os limites previstos na legislação em vigor.
7. 	Esta proposta teve a concordância do MP/TCU (peça 7, p. 25) e anuência do Relator, resultando na prolação do Acórdão 327/2006-TCU-Primeira Câmara (peça 7, p. 27) . 
8. 	A última informação que constava dos autos era a de que, segundo a UFMG (peça 7, p. 118-119) , os valores descontados da Sra. Marlene Natividade Soares, relativos ao período de abril/2006 a janeiro/2009, foram repassados ao Coren/MG. 
9. 	Com a finalidade de atualizar os valores recolhidos, foi realizada diligência à UFMG para que informasse se os valores descontados da servidora Marlene Natividade Soares (Matrícula Siape 0321234) , em obediência ao Acórdão 376/2002-TCU-Segunda Câmara, foram repassados ao Coren/MG.
EXAME TÉCNICO
10.	Em atendimento à diligência realizada por meio do Ofício 0875/2017-TCU/Secex/MG, de 22/5/2017 (peça 15) , a UFMG, mediante o Ofício/UFMG/GR 0485/2017, de 27 de junho de 2017, encaminhou os expedientes juntados às peças 20-21, esclarecendo que foram descontadas parcelas dos proventos da servidora Marlene Natividade Soares de Oliveira, matricula Siape 0321234, já repassadas ao Conselho Regional de Enfermagem no Estado de Minas Gerais, no valor total de R$ 51.667,80. Esclareceu, ainda, que as parcelas foram descontadas, ininterruptamente, no período de abril de 2006 a junho de 2014 (peça 20, p. 1-2) .
11.	De fato, a UFMG encaminhou os comprovantes de recolhimento do débito da Sra. Marlene Natividade Soares de Oliveira (peça 20, p. 3-18; peça 21, p. 1-17) , cujos valores encontram-se (...) relacionados [indicação das importâncias descontadas no período de fevereiro de 2009 a junho de 2014, no total de R$ 51.667,80].
12.	Verifica-se do quadro acima que a UFMG, ao longo de 2009 a 2014, promoveu o recolhimento da quantia de R$ 51.667,80. Constam dos autos, ainda, os recolhimentos ocorridos a partir de 2006 até dezembro de 2007 [tabela com os valores] (peça 7, p. 60-71, 82-85, 113-115) . (...) .
13.	Os recolhimentos no período de janeiro de 2008 a dezembro de 2008 podem ser vistos [à peça 7, p. 106-109, descrição dos valores na tabela do item (...) .
14.	Na instrução da Secex/MG à peça 7, p. 86, item 4, constatou-se que os recolhimentos iniciados em abril de 2006 foram feitos aos cofres do Tesouro Nacional e não aos cofres do Coren. Por sua vez, a UFMG, por meio do Ofício 410/09, de 17 de fevereiro de 2009, informou que os valores descontados da servidora Marlene Natividade Soares de Oliveira, perfazendo a quantia de R$ 10.831,38, foram repassados aos cofres do Coren, e que até o final da liquidação os depósitos seriam feitos mensalmente à conta daquele Conselho (peça 7, p. 118-119) .
15.	Tal situação, contudo, não diz respeito à responsável Marlene Natividade Soares de Oliveira e sim à UFMG que destinou equivocadamente as parcelas recolhidas aos cofres do Tesouro Nacional. No caso da servidora, os descontos foram feitos de acordo com a legislação pertinente, no caso o art. 46 da Lei 8.112/90.
16.	Atualizando o débito apurado nesta TCE e dele abatendo as importâncias recolhidas, segundo o demonstrativo anexado à peça 23, verifica-se que ainda restaria a ser recolhida em 17/11/2017 a importância de R$ 20.125,76 (diferença entre os valores dos demonstrativos de débito das peças 23 e 24) . Tal situação decorre do fato de que no período de recolhimento parcelado da dívida o saldo remanescente não foi devidamente atualizado para compensar o processo inflacionário".
4.	Assim, apesar do débito remanescente, a SEC-MG propôs dar quitação à responsável e arquivar os autos, argumentando, em resumo, que (peça 25) :
a) durante o recolhimento parcelado da dívida, o saldo remanescente não foi atualizado monetariamente pela UFMG;
b) no ofício encaminhado à UFMG, determinando o desconto da dívida, não houve orientação sobre atualizações monetárias, indicando apenas que o débito atualizado até 28/02/2006 correspondia a R$ 51.667,80;
c) a determinação do desconto em folha ocorreu dez anos após os fatos irregulares e o desconto dos valores ocorreu por mais de oito anos, em um processo lento e desgastante e de significado financeiro pouco expressivo para o Coren/MG;
	d) o débito era pequeno, mesmo à época dos acontecimentos, tendo a dívida crescido pela incidência de juros e correção monetária;
e) o valor do débito remanescente, comparado com o mínimo estipulado pela Instrução Normativa TCU 71/2012 para instauração de TCE, não justifica financeiramente reiniciar o processo de cobrança.
5.	O Ministério Público junto ao Tribunal, na pessoa do Procurador Sérgio Ricardo Costa Caribé, manifestou divergência quanto às conclusões da unidade técnica (peça 29) , pelos motivos a seguir reproduzidos, principalmente no tocante à utilização de metodologia diversa para a atualização dos valores descontados da responsável:
	"Para confrontar os valores devidos e recolhidos, a Secex/MG promoveu a correção dos valores separadamente, conforme se verifica às peças 23 e 24. Isso resultou na incidência indevida de juros de mora também nas parcelas de crédito, como é possível observar, a título de exemplo, na peça 24, p. 3-4 (itens 004 a 008 e 009 a 013) .
Entendo que o mais correto seria inserir juntamente no sistema Débito tanto os valores das dívidas quanto dos recolhimentos, de forma a permitir que os montantes recolhidos sejam abatidos do saldo devedor considerando as respectivas datas de recolhimento. A partir dessa metodologia, a diferença entre os valores devidos e recolhidos seria de R$ 41.424,10, considerando a data de 30/6/2014, mês em que foi feito o último desconto pela UFMG (peça 28) . 
Em que pesem os argumentos trazidos pela Secex/MG, em especial o fato de que o ofício encaminhado à UFMG (peça 7, p. 40) não orientou sobre atualizações monetárias do débito, considero não ser possível expedir quitação à responsável nos termos propostos pela unidade técnica, tendo em vista a existência de débito remanescente, ainda que a Sra. Marlene não tenha responsabilidade sobre a interrupção dos descontos pela UFMG em junho de 2014.
Destaco precedente nesse sentido, em caso análogo ao que ora se examina. Trata-se do Acórdão 1813/2017-TCU-Plenário, que deixou de dar quitação a débito, pelo não recolhimento integral, tendo em vista os descontos promovidos não haverem contemplado a incidência de juros e atualização monetária devidas sobre a dívida: (...) 
Sugiro, no entanto, que o débito remanescente não seja objeto de desconto em folha de pagamento, já que essa modalidade se mostrou pouco adequada para quitação da dívida, em razão do descompasso entre seu montante, considerados os encargos incidentes sobre ela, e os descontos mensais, sujeitos à limitação de 10% do salário.
Analisando o demonstrativo que consta da peça 28, verifica-se que no último mês de desconto em folha (junho de 2014) , o montante de juros devido era de R$ 3.730,28 (peça 28, p. 74, item 734) . Os valores pagos em todo o período permitiram abater apenas parte dos juros, sem qualquer amortização da dívida, mesmo decorridos oito anos. Essa constatação é reforçada pela evolução do saldo devedor, extraída da peça 28:
	Data
	Saldo do débito (principal e juros) - R$
	Peça 28

	4/2006
	52.290,74
	p. 13, item 081

	4/2007
	53.024,38
	p. 21, item 165

	4/2008
	54.770,34
	p. 29, item 249

	4/2009
	56.059,79
	p. 38, item 338

	4/2010
	57.315,08
	p. 46, item 422

	4/2011
	59.396,72
	p. 54, item 506

	4/2012
	59.369,93
	p. 60, item 579

	4/2013
	54.301,77
	p. 67, item 651

	4/2014
	42.414,77
	p. 73, item 723

	6/2014
	41.424,10
	p. 74, item 735

Assim, proponho que se adote, neste caso, o encaminhamento adotado em caso semelhante, julgado pelo Acórdão 9950/2017-TCU-Primeira Câmara. No referido processo, considerando que o valor que vinha sendo descontado do responsável mostrava-se insuficiente para quitar o débito, deliberou-se por encaminhar notificação ao responsável, concedendo-lhe prazo para recolhimento integral ou parcelamento da dívida, e, em caso de não recolhimento, que fosse instaurado processo de cobrança executiva, conforme previsto no art. 28, inciso II, c/c o art. 81, inciso III, da Lei 8.443/1992."
6.	Desse modo, o Ministério Público de Contas sugeriu as seguintes medidas:
	a) notificação da responsável Marlene Natividade Soares de Oliveira para conceder-lhe o prazo de quinze dias com vistas ao recolhimento integral do saldo devedor da dívida a que foi condenada por meio do Acórdão 376/2002-TCU-Segunda Câmara, sendo-lhe autorizado, desde já, o pagamento parcelado desse valor em até 36 parcelas, nos termos do art. 26 da Lei 8.443/1992, combinado com o art. 217 do Regimento Interno/TCU;
b) e, na hipótese de a responsável não proceder, no prazo fixado, ao recolhimento do valor integral ou da primeira de um total de até 36 parcelas do saldo devedor, seja instaurado processo de cobrança executiva destinado à recuperação desse débito, conforme autorizado no subitem 8.2 do Acórdão 376/2002-TCU-Segunda Câmara, abatendo-se, na oportunidade, os valores já recebidos por meio de desconto em folha na remuneração/proventos do responsável.
7.	À vista das ponderações da Procuradoria/TCU, determinei, mediante Despacho singular (peça 30) , as medidas então sugeridas.
8.	Notificada, conforme os elementos das peças 42 a 46, a responsável interpôs a esta Corte expediente denominado "Recurso de Revisão" do Despacho da peça 30, no intuito de requerer a quitação de sua dívida e o arquivamento dos autos (peça 51) .
9.	Considerando que o despacho atacado não detinha cunho decisório, sendo cabível à espécie somente a oposição de Agravo, nos termos do art. 289 do Regimento Interno/TCU, este Colegiado decidiu, por meio do Acórdão 1238/2019-TCU-Segunda Câmara (Relação 3/2019 do Gabinete deste Relator) , receber a peça apresentada pela Sra. Marlene Natividade Soares de Oliveira como mera petição, negando-se a ela seguimento, sem prejuízo de encaminhar à responsável cópia desta deliberação.
10.	Desta feita, a Sra. Marlene Natividade Soares de Oliveira opõe Embargos de Declaração contra o referido Acórdão 1238/2019-TCU-Segunda Câmara (peça 58) , solicitando que seja examinada a possibilidade de reconhecimento da prescrição das parcelas pretendidas na presente fase processual. 
11.	Assim, diante da omissão deste Tribunal a respeito da ordem pública, a requerida pede que seja expressamente analisada a ocorrência da prescrição, conforme detalhadamente suscitado no Recurso que foi recebido como petição simples.
		É o Relatório.

Flávia da Cunha Pinto Mesquita (OAB/MG 75.347).

Não atuou.

EMBARGOS DE DECLARAÇÃO OPOSTOS EM RELAÇÃO A ACÓRDÃO PROFERIDO EM TCE APENSADA AOS AUTOS PRINCIPAIS. ALEGAÇÃO DE OMISSÃO DE ANÁLISE E PRESCRIÇÃO DO DÉBITO. INEXISTÊNCIA DO VÍCIO APONTADO. CONHECIMENTO DOS EMBARGOS, E, NO MÉRITO, NÃO PROVIMENTO. MANUTENÇÃO DO ACÓRDÃO EMBARGADO. CIÊNCIA AO RECORRENTE.

PRESTAÇÃO DE CONTAS SIMPLIFICADA (PCSP)

não atuou.

O histórico destes autos guarda características que ensejaram o detalhamento feito no Relatório precedente até a presente fase processual, que se reporta à oposição de Embargos de Declaração ao Acórdão 1238/2019-TCU-Segunda Câmara (Relação 3/2019 do Gabinete deste Relator, relativo ao processo TC-Processo 001.412/2000-8, em apenso ao processo principal TC-Processo 375.207/1997-0) , por parte da Sra. Marlene Natividade Soares de Oliveira, ex-Presidente do Conselho Regional de Enfermagem no Estado de Minas Gerais - Coren/MG.
2.	Analisada a admissibilidade destes Embargos de Declaração, pode o Tribunal deles conhecer, porquanto opostos de forma tempestiva e em consonância com os requisitos aplicáveis à espécie, previstos no art. 34 da Lei 8.443/1992.
3.	Preliminarmente, cabe ressaltar, desde logo, para estabelecer os contornos do presente exame, que os Embargos de Declaração são, em regra, recurso integrativo, que objetivam extirpar da decisão embargada os vícios suscitados - no caso, a omissão - entendidas como aqueles advindos do próprio julgado e prejudicial à compreensão de causa, e não aquelas que entenda a embargante, ainda mais como meio transverso a impugnar os fundamentos da decisão recorrida.
4.	A via recursal escolhida tem natureza peculiar, cuja fundamentação é vinculada, visto que seu objetivo é estritamente afastar quaisquer vícios de determinada deliberação. Os vícios suscitados devem estar contidos dentro dos termos do inteiro teor da deliberação atacada, composta por relatório, voto e acórdão.
5.	Segundo Vicente Greco Filho, os vícios suscitados em sede de Embargos de Declaração foram definidos na obra Direito Processual Civil Brasileiro (11ª edição, 2º Volume, Editora Saraiva, p. 259/260) , sendo a omissão, vício suscitado pela interessada neste feito, como o caso em que a sentença é complementar, passando a resolver questão não solucionada, ganhando substância, portanto, sendo que as questões que devem ser resolvidas pelo juiz são todas as relevantes postas pelas partes para a solução do litígio, bem como as questões de ordem pública que o juiz deve resolver de ofício, como, por exemplo, a coisa julgada.
6.	É firme a jurisprudência do TCU no sentido de que os aclaratórios não se constituem em figura recursal adequada à rediscussão do mérito de questões anteriormente examinadas, devendo o responsável inconformado valer-se do recurso adequado para provocar a reapreciação da matéria (Acórdão 117/2018-TCU-Segunda Câmara, da relatoria da Ministra Ana Arraes; 294/2016 - Plenário, relator Ministro Bruno Dantas; 10.919/2016 - 2ª Câmara, da minha relatoria; 7.781/2015 - 1ª Câmara, relator Ministro José Mucio Monteiro) .
7.	Bem se sabe que a jurisprudência deste Tribunal está em sintonia, por exemplo, com o entendimento do Superior Tribunal de Justiça - STJ no bojo dos Edcl Resp 351.490 (DJ 23/09/2002) , segundo a qual a estreita via dos embargos declaratórios deveria se destinar apenas a afastar os vícios inerentes à contradição, obscuridade ou omissão sobre a deliberação embargada, caracterizando-se a aludida falha como "aquela advinda do próprio julgado e prejudicial à compreensão da causa, e não aquela que entenda o embargante, ainda mais como meio transverso a impugnar os fundamentos da decisão recorrida".
8.	À vista do arcabouço normativo, doutrinário e jurisprudencial sobre o assunto, passa-se ao exame dos Embargos de Declaração opostos pela ex-Presidente do Coren/MG, sendo necessário retomar alguns tópicos do histórico indicado no Relatório antecedente.
9.	O foco dos exames ora empreendidos, em sede de Declaratórios, será direcionado para a Deliberação prolatada na Tomada de Contas Especial objeto do TC-Processo 001.412/2000-8, apensado ao feito principal, que trata da Prestação de Contas Simplificada do referido Conselho relativa ao exercício de 1996, apreciada por intermédio do Acórdão 3079/2003-TCU-Primeira Câmara, segundo o qual, entre outras providências, foram julgadas irregulares as contas da Sra. Marlene Natividade Soares de Oliveira, em razão das constatações no bojo da aludida TCE (realização de despesas indevidas atinentes à mudança da sede do Conselho, assim como à aquisição de passagem aérea internacional e ao pagamento de serviços de terceiros, sem amparo legal) .
10.	Dadas as ocorrências apontadas, a Sra. Marlene Natividade Soares de Oliveira foi condenada ao pagamento dos débitos aos cofres do Conselho Regional de Enfermagem em Minas Gerais - Coren/MG, com os encargos legais pertinentes (Acórdão 376/2002-TCU-Segunda Câmara) , sendo determinadas providências à UFMG e ao aludido Conselho Regional para que dessem cumprimento às providências tendentes ao desconto dos devidos valores nos proventos da responsável, observados os limites previstos na legislação em vigor (Acórdão 327/2006-TCU-Primeira Câmara) .
11.	Com a finalidade de verificar o cumprimento das determinações do TCU e atualizar os valores recolhidos, a Secretaria do Tribunal no Estado de Minas Gerais - SEC/MG realizou diligências junto à UFMG, em maio de 2017 (peça 15) , obtendo como resposta (peças 20-21) a notícia de que foram descontadas parcelas dos proventos da servidora Marlene Natividade Soares de Oliveira, matricula Siape 0321234, já repassadas ao Conselho Regional de Enfermagem no Estado de Minas Gerais - Coren/MG, no valor total de R$ 51.667,80, ininterruptamente, no período de abril de 2006 a junho de 2014 (peça 20, p. 1-2) .
12.	Do exame dos comprovantes de recolhimento do débito da Sra. Marlene Natividade Soares de Oliveira (peça 20, p. 3-18; peça 21, p. 1-17) , tanto a unidade técnica quanto o MP/TCU identificaram a existência de débito remanescente a ser ressarcido aos cofres públicos (peças 25 e 29) .
13.	Ante tal constatação, o Procurador Sérgio Ricardo Costa Caribé posicionou-se pela não continuidade do desconto em folha de pagamento da quantia residual da dívida, já que essa modalidade se mostrou pouco adequada para quitação do débito, em razão do descompasso entre seu montante, considerados os encargos incidentes sobre ela, e os descontos mensais, sujeitos à limitação de 10% do salário.
14.	Assim, propôs a notificação da responsável Marlene Natividade Soares de Oliveira para conceder-lhe o prazo de 15 dias para o recolhimento integral do saldo devedor da dívida a que foi condenada por meio do Acórdão 376/2002-TCU-Segunda Câmara, sendo-lhe autorizado, desde já, o pagamento parcelado desse valor em até 36 (trinta e seis) parcelas, nos termos do art. 26 da Lei 8.443/1992, combinado com o art. 217 do Regimento Interno/TCU. 
15.	Medida alternativa também foi sugerida pelo MP/TCU, qual seja, a instauração, na hipótese de a responsável não proceder, no prazo fixado, ao recolhimento do valor integral ou da primeira de um total de até 36 parcelas do saldo devedor, de processo de cobrança executiva destinado à recuperação desse débito, conforme autorizado no subitem 8.2 do Acórdão 376/2002-TCU-Segunda Câmara, abatendo-se, na oportunidade, os valores já recebidos por meio de desconto em folha na remuneração/proventos da responsável.
16.	Alinhado ao posicionamento do Parquet, determinei, por despacho singular (peça 30) , a adoção das providências indicadas.
17.	A responsável, Sra. Marlene Natividade Soares de Oliveira, se indispôs contra as medidas descritas nos itens 14 e 15 acima, endossadas por este Relator, mediante despacho, e interpôs "Recurso de Revisão", o qual foi objeto do Acórdão ora embargado (Acórdão 1238/2019-TCU-Segunda Câmara, Relação 3/2019 deste Gabinete) , proferido nos seguintes termos:
	"Trata-se de peça nominada 'Recurso de Revisão' interposta pela Sra. Marlene Natividade Soares em face de Despacho, mediante o qual este relator restituiu os autos à Secex/MG para a notificação da responsável, concedendo-lhe o prazo de 15 (quinze) dias para o recolhimento integral do saldo devedor da dívida a que foi condenada por meio do Acórdão 376/2002-TCU-Segunda Câmara. 
	Considerando que, nesta oportunidade, a referida responsável apresenta expediente no intuito de requerer a quitação de sua dívida e o arquivamento dos autos; 
	Considerando que não seria possível receber a peça como Recurso de Revisão, pois em face de despacho decisório do Presidente do Tribunal, de Presidente de Câmara ou do Relator, desfavorável à parte, a espécie recursal cabível nesta Corte é o Agravo, com fundamento no art. 289 do Regimento Interno/TCU; 
	Considerando que o despacho atacado se limitou a restituir os autos à unidade técnica para a notificação da responsável quanto à necessidade de recolhimento da integralidade do quantum devido para que seja expedida a quitação, sem cunho decisório;
	Os Ministros do Tribunal de Contas da União, ACORDAM, por unanimidade, em receber a peça apresentada pela Sra. Marlene Natividade Soares de Oliveira como mera petição, negando-se a ela seguimento, sem prejuízo de encaminhar à responsável cópia desta deliberação."
18.	E é contra o Acórdão supratranscrito que a ex-Presidente do Coren/MG se insurge novamente, agora em sede de Embargos de Declaração, suscitando a ocorrência da omissão de análise dos argumentos por ela oferecidos, quando da apresentação do expediente da peça 51 (equivocadamente denominado "Recurso de Revisão") , notadamente o tópico relacionado à prescrição das parcelas da dívida inquiridas por este Tribunal.
19.	Veja-se que esta Câmara, acertadamente, entendeu incabível a interposição de Recurso identificado como de Revisão, na oportunidade, em face do Despacho proferido por este Relator (peça 30) , ante os comando do art. 289 do RI/TCU, sendo devidamente explicitadas as razões para a deliberação adotada.
20.	Sendo assim, e à vista dos contornos limitados dos Embargos de Declaração, não vislumbro vícios a serem sanados por meio da espécie recursal escolhida.
21.	Nada obstante o exposto, creio necessário, privilegiando os princípios do contraditório e da ampla defesa, trazer à lume, em síntese, os argumentos oferecidos pela interessada, à peça 51.
22.	Conforme exposto no expediente acima indicado, a embargante havia questionado os procedimentos para o recálculo do débito a ela atribuído, feitos pela SEC/MG e o pelo MP/TCU (peças 25 e 29) , ante a alegada ocorrência da prescrição da dívida, tendo em vista que:
	a) aplica-se à Administração Pública o prazo prescricional de 5 anos para fins de instauração de procedimentos para ressarcimento ao erário, de acordo com o Acórdão 1324/2013-TCU-Plenário;
	b) a prescrição no caso em cometo aconteceu em abril de 2011, uma vez que os descontos em folha iniciaram em abril de 2006;
	c) ainda que o prazo prescricional tenha seu termo inicial considerado a partir do término dos descontos, em junho de 2014, é de se ter em conta os três anos decorridos desde então até a sua comunicação acerca do "suposto valor restante", o que caracteriza a mora administrativa em prejuízo da responsável;
	d) a boa-fé da responsável está caracterizada nos descontos em folha de pagamento das parcelas tidas como devidas, até quando a administração houve por bem encerrar tais procedimentos.
23.	No que diz respeito às alíneas a e b do parágrafo anterior, é de se esclarecer que o aludido Acórdão 1314/2013-TCU-Plenário foi proferido em processo de Representação que não foi conhecida pelo Plenário. Não é, portanto, precedente aplicável ao caso em comento.
24.	Relativamente ao tema suscitado pela embargante, não se pode olvidar que impera neste Tribunal o entendimento de que as ações de ressarcimento movidas pelo Estado contra os agentes causadores de danos ao erário são imprescritíveis, dados os termos do art. 37, § 5º, da Constituição Federal.
25.	Esse posicionamento está pacificado e consolidado, havendo resultado na aprovação da Súmula TCU 282:
"Súmula 282: As ações de ressarcimento movidas pelo Estado contra os agentes causadores de danos ao erário são imprescritíveis".
 26.	Quanto ao assunto das alíneas c e d do item 22 retro, como enfatizado alhures, de igual modo, não se revestem de matérias passíveis de serem resolvidas nesta via recursal, podendo caracterizar circunstâncias a serem averiguadas em sede do recurso apropriado, se for do interesse da Sra. Marlene Natividade Soares de Oliveira.
27.	Em conclusão, o TCU deve conhecer dos presentes Embargos de Declaração para, no mérito, negar-lhes provimento, mantendo-se, na íntegra, os termos do Acórdão 1238/2019-TCU-Segunda Câmara (Relação 3/2019 do Gabinete deste Relator) .
	Nessas condições, manifesto-me por que seja adotada a deliberação que ora submeto a este Colegiado.
		T.C.U., Sala das Sessões, em 02 de julho de 2019.  
MARCOS BEMQUERER COSTA
Relator